臺灣桃園地方法院刑事判決　　　　　　　100年度易字第749號
公　訴　人　臺灣桃園地方法院檢察署檢察官
被　　　告　宋秀伶
　　　　　　陳忠義
上列被告因侵占案件，經檢察官提起公訴（100 年度偵字第681
號），被告於本院準備程序中，就被訴事實為有罪之陳述，經告
以簡式審判之旨，並聽取當事人之意見後，合議庭裁定由受命法
官獨任進行簡式審判程序後，判決如下：
    主  文
宋秀伶共同意圖為自己不法之所有，而侵占自己持有他人之物，
處有期徒刑壹年貳月。
陳忠義共同意圖為自己不法之所有，而侵占自己持有他人之物，
處有期徒刑壹年。
    事  實
一、宋秀伶、陳忠義係同居之男女朋友，見獨居老人徐鶴立年歲
    已大、記性不佳，又得知徐鶴立欲出售其位於桃園縣八德市
    ○○路○ 段685 巷66弄12號4 樓之房地，並已於民國99年10
    月29日與蔡愛玉以新臺幣（下同）60萬元簽訂買賣合約書，
    屆時徐鶴立將有數十萬元之款項收入，竟共同基於意圖為自
    己不法所有之犯意聯絡，自99年11月1 日起，接徐鶴立至其
    位於桃園縣中壢市○○路41號10樓之12住處同住，宋秀伶並
    自稱係徐鶴立之乾女兒，對外代表徐鶴立與蔡愛玉相約於99
    年12月9 日在八德派出所繳付尾款，宋秀伶、陳忠義復聽聞
    許德陵（另為不起訴處分）亦覬覦該筆款項，為免許德陵屆
    時鬧事，宋秀伶、陳忠義復找來某不詳真實姓名年籍綽號「
    小隻」之成年男子負責處理許德陵鬧場之事，並約明事成之
    後給予「小隻」得款金額之一半作為酬勞。於99年12月9 日
    中午約12時許，宋秀伶、陳忠義及綽號「小隻」之成年男子
    陪同徐鶴立至八德派出所，適時許德陵因不耐久候，已先離
    開派出所，蔡愛玉旋將扣除增值稅、水電費後之尾款共47萬
    3910元交予徐鶴立，由宋秀伶、陳忠義代表徐鶴立清點無誤
    後收下，並即帶徐鶴立離開八德派出所後返家，惟返家後，
    宋秀伶、陳忠義並未將持有之價款47萬3910元交還予徐鶴立
    ，反易持有為不法所有，將該筆款項侵占入己，宋秀伶、陳
    忠義分得23萬5000元，其餘由「小隻」取走，宋秀伶並將其
    中3 萬8000元購買車號BNZ-091 號機車予不知情之女兒羅素
    芸騎用。嗣於99年12月10日員警據報前往八德市榮民之家向
    徐鶴立瞭解原委，始循線查悉上情，宋秀伶、陳忠義除繳回
    不法所得10萬5000元及前開因犯罪所得之車號BNZ-091 號機
    車供查扣外，其餘不法所得皆已花用殆盡。
二、案經桃園縣政府警察局中壢分局報告臺灣桃園地方法院檢察
    署檢察官偵查起訴。
    理  由
一、本件被告宋秀伶、陳忠義所犯刑法第335 條第1 項之侵占罪
    嫌，非死刑、無期徒刑、最輕本刑為3 年以上有期徒刑之罪
    ，或高等法院管轄第一審之案件，被告2 人於本院準備程序
    進行中，均就被訴事實為有罪之陳述，經告以簡式審判程序
    之旨，並聽取檢察官、被告2 人之意見後，本院裁定改依簡
    式審判程序進行審理，是本件之證據調查，依刑事訴訟法第
    273 條之2 規定，不受同法第159 條第1 項、第161 條之2
    、第161 條之3 、第163 條之1 及第164 條至第170 條規定
    之限制，合先敘明。
二、訊據被告宋秀伶、陳忠義對於上揭事實均已坦承不諱，核與
    證人即被害人徐鶴立、證人蔡愛玉、羅素芸於警詢中之證述
    均相符（見偵卷第29頁至第34頁、第35頁至第38頁、第40頁
    至第41頁），以及與證人即同案被告宋秀伶、陳忠義、證人
    即被害人徐鶴立、證人蔡愛玉、吳茂利等偵查中證述之情節
    均一致（見偵卷第84頁至第93頁、第129 頁至第131 頁），
    並有桃園縣政府警察局中壢分局偵查隊扣押筆錄、扣押物品
    目錄表各1 份（見偵卷第42頁至第44頁）、贓物認領保管單
    1 份（見偵卷第46頁）、代保管條1 紙（見偵卷第48頁）、
    被告陳忠義之郵政存簿儲金簿帳號00000000000000之交易明
    細1 份（見偵卷第49頁至第50頁）、桃園縣政府警察局中壢
    分局偵查隊陳報相片6 張（見偵卷第52頁至第54頁）、土地
    房屋買賣契約書1 份（見偵卷第99頁）、相關稅務繳費單5
    紙（見偵卷第103 頁至第107 頁）、桃園縣政府八德地政事
    務所土地、建物所有權狀各1 份（見偵卷第108 頁至第109
    頁）、委託書影本1 紙（見偵卷第110 頁）、臺灣省桃園縣
    八德市戶政事務所門牌證明書1 紙（見偵卷第113 頁）、證
    人蔡愛玉100 年1 月24日陳報之照片45張（見偵卷第114 頁
    ）等件附卷可稽，足認被告2 人於偵查、審理中出於任意性
    之自白均與事實相符，從而本件事證明確，被告2 人上開犯
    行堪以認定，均應予依法論科。
三、按侵占罪係即成犯，凡對自己持有之他人所有物，有變易持
    有為所有之意思時，即應構成犯罪，縱事後將侵占之物設法
    歸還，亦無解於罪名之成立，最高法院43年台上字第675 號
    判例意旨參照。是核被告宋秀伶、陳忠義所為，均係犯刑法
    第335 條第1 項之侵占罪。被告2 人與真實姓名年籍不詳綽
    號「小隻」之男子間均有犯意聯絡、行為分擔，應依刑法第
    28條之規定，論以共同正犯。本件被告2 人經公訴人均具體
    求刑有期徒刑1 年6 月，然本院審酌被告2 人上開犯行，因
    證人即被害人徐鶴立為獨居老人無人照顧而接近證人即被害
    人徐鶴立並獲得其信任，竟利用證人即被害人徐鶴立欲出售
    房屋之機會，從中介入並侵占其不動產轉賣後所得之價金47
    萬3,910 元，使證人即被害人徐鶴立晚年賴以維生之款項全
    數落空，處境堪憐，且至今證人即被害人徐鶴立僅取回渠等
    尚未花用完畢之10萬5,000 元，其餘款項均未獲賠償，被告
    2 人所為甚為惡劣，然因被告2 人犯後均已坦承犯行，態度
    尚可，又被告2 人本件犯罪之手段並非暴力，復被告宋秀伶
    自承曾經照顧證人即被害人徐鶴立約2 個月，又有意願賠償
    其損害，僅因工作收入微薄，無力償還等語（見本院卷第23
    頁反面至第24頁），顯有悔悟之心，因本件被告宋秀伶為本
    件犯行之主要角色，其係收取證人即被害人徐鶴立買賣不動
    產所得款項後予以侵占及負責分配款項用途之人，被告陳忠
    義僅屬從旁參與、協助之人，再審酌被告2 人智識程度、生
    活狀況等一切情狀，爰認量處被告宋秀伶有期徒刑1 年2 月
    、被告陳忠義有期徒刑1 年，以足資懲儆。
四、至檢察官認扣案之車號BNZ-071 號機車應予沒收，然上開機
    車並非被告宋秀伶、陳忠義犯上開侵占罪直接所生或所得之
    物，且被告宋秀伶自承上開機車係買給其女兒即證人羅素芸
    騎用（見偵卷第11頁反面）、與證人羅素芸陳稱上開機車是
    被告宋秀伶買給伊的（見偵卷第40頁至第41頁）相符合，是
    扣案機車是否已轉送予證人羅素芸或係仍為被告宋秀伶、陳
    忠義所有尚有疑問，本院爰不予宣告沒收，附此敘明。
據上論斷，應依刑事訴訟法第273 條之1 第1 項、第299 條第1
項前段、第284 條之1 ，刑法第335 條第1 項、第28條，刑法施
行法第1 條之1 ，判決如主文。
本案經檢察官王齡梓到庭執行職務。
中    華    民    國    100   年    8     月    31    日
                  刑事第五庭  法  官  張詠惠
以上正本證明與原本無異。
如不服本判決應於收受判決後10日內向本院提出上訴書狀，並應
敘述具體理由。其未敘述上訴理由者，應於上訴期間屆滿後20日
內向本院補提理由書( 均須按他造當事人之人數附繕本) 「切勿
逕送上級法院」。
                              書記官  陳亭竹
中    華    民    國   100    年    9     月    1     日
附錄本案論罪科刑法條全文
中華民國刑法第335條
（普通侵占罪）
意圖為自己或第三人不法之所有，而侵占自己持有他人之物者，
處 5 年以下有期徒刑、拘役或科或併科 1 千元以下罰金。
前項之未遂犯罰之。